【裁判字號】    89,上易,1572
【裁判日期】    891129
【裁判案由】    詐欺
【裁判全文】
臺灣高等法院高雄分院刑事判決                  八十九年度上易字第一五七二號
    上  訴  人  臺灣屏東地方法院檢察署檢察官
    上  訴  人
    即  被  告  甲○○
右上訴人因被告詐欺案件，不服臺灣屏東地方法院八十九年度易字第七九九號，中華
民國八十九年八月十八日第一審判決（起訴案號：臺灣屏東地方法院檢察署八十九年
度偵字第二三Ｏ四號、第三０三八號）提起上訴，本院判決如左：
    主  文
上訴駁回。
    事  實
一、甲○○原係嘉泰來建設股份有限公司（以下簡稱嘉泰來公司）之實際負責人，明
    知嘉泰來公司坐落屏東縣萬巒鄉○○段四０六地號土地，及其上建物即門牌號碼
    屏東縣萬巒鄉○○村○○路三一之五三號房屋，早於八十四年三月間即出賣予黃
    志如，且持上開房地，並以黃志如之名義，向大安商業銀行股份有限公司（以下
    簡稱大安商業銀行）抵押貸款新臺幣（下同）三百萬元，交付與嘉泰來公司充為
    購屋款項，竟意圖為自己不法之所有，基於詐欺之故意，隱匿上情而於同年三、
    四月間，再將上開房、地併同其旁之門牌號碼屏東縣萬巒鄉○○村○○路三一之
    五二號房地共二戶，一併賣予不知情之財團法人天主教玫瑰道明傳教修女會（下
    稱玫瑰乙○○○○），並於同年六月一日向該修女會收取價金共七百二十萬元，
    因而詐得三百六十萬元。
二、案經臺灣屏東地方法院檢察署檢察官主動檢舉，暨臺灣高等法院高雄分院檢察署
    函送臺灣屏東地方法院檢察署檢察官偵查起訴。
    理  由
一、訊據上訴人即被告甲○○對於將門牌號碼屏東縣萬巒鄉○○村○○路三一之五三
    號房屋，出售予黃志如，並以黃志如名義向大安商業銀行抵押貸款三百萬元，交
    付嘉泰來公司充作購屋款項之事實固不諱言，惟矢口否認有何詐欺犯行，辯稱：
    因黃志如繳不起房屋貸款，乃將房屋交還嘉泰來公司，惟與嘉泰來公司尚未完成
    所有權移轉登記，後來因修女會欲承購，伊乃將之出售，並陸續向大安商業銀行
    繳付貸款，伊並無故意詐騙云云。惟查：
    （一）前揭犯罪事實，業據被害人玫瑰乙○○○○代表人方秋靜指述甚詳（見本
          院卷第二十二頁），而證人黃志如亦在偵訊供稱其於八十四年三月間，確
          由朋友潘文鑑以其名義向嘉泰來公司購買上開房屋等情無訛（見偵卷第十
          頁）。被告甲○○前於八十四年三月間，早已將座落屏東縣萬巒鄉○○村
          ○○路三一之五三號房屋出賣予黃志如，並辦理上開不動產所有權移轉登
          記完畢，由黃志如取得上開房屋所有權，業經被告自承在卷可按（見本院
          八十九年十一月二日訊問筆錄），惟被告竟於同年三、四月間，復將同址
          三一之五二號及上開房屋一併出賣予不知情之被害人玫瑰乙○○○○，並
          向之收得價金新臺幣七百二十萬元，亦有上開房地買賣契約書、土地登記
          簿謄本，及該房地之抵押權設定登記等資料在卷可憑（見偵卷第十二頁至
          第三十二頁），被告犯罪事證明確，犯行足堪認定。
    （二）按不動產物權，依法律行為而取得、設定、喪失及變更者，非經登記，不
          生效力，民法第七百五十八條定有明文。上開座落萬巒鄉○○村○○路三
          一之五三號房屋既經黃志如買受，並辦妥所有權移轉登記，黃某自為該不
          動產之所有權人無疑，要不因該房屋所有權人曾否以之辦理抵押權設定，
          及是否如期繳交貸款，而得由任意之第三人加以處分。今上開房屋縱因黃
          志如未能如期繳交貸款，亦應僅屬抵押權人是否實行抵押權，以擔保債權
          之問題，非謂因黃某未如期或無力繳交貸款，即謂原出賣人（即被告）得
          以之再行出賣於其他善意之第三人，況被告並未復行取得上開房屋之所有
          權，故被告辯稱伊係因黃某無力繳交貸款，始由伊公司收回，再出賣予告
          訴人玫瑰乙○○○○，顯有違常情，尚非足採。
    （三）且不論黃志如是否已將上開房屋之所有權移轉登記與嘉泰來公司，該房地
          上既有三百萬元之抵押債務，被告竟未將該抵押權登記塗銷，仍隱匿該節
          而以所有權人名義，將上開房地出售並收取全部價金七百二十萬元，顯係
          施行詐術，使告訴人陷於錯誤，而繳交買賣價金於被告甲○○。況該房地
          因貸款未如期繳付而遭查封拍賣，亦為被告在本院調查時供明在卷（見本
          院八十九年十一月二日訊問筆錄），堪認被告實已無清償該抵押債務之能
          力，卻未告知被害人而全額出售，且所收取之價金亦未用於清償抵押貸款
          ，致使告訴人所買受房屋因執行程序而遭受鉅額損失。被告施用詐術，致
          告訴人陷於錯誤，犯行至為顯明，被告所辯，顯係事後卸責之詞，洵不足
          採。本件事證明確，被告犯行堪以認定。
二、核被告所為，係犯刑法第三百三十九條第一項之普通詐欺罪。原審引用刑法第三
    百三十九條第一項、罰金罰鍰提高標準條例第一條前段之規定，並審酌被告圖利
    詐騙之動機、目的、手段、否認犯行、未與被害人完全達成和解等一切情狀，量
    處有期徒刑八月。本院復斟酌被告迄未與債權人大安商業銀行股份有限公司解決
    系爭房屋之抵押貸款問題，致被害人所購之系爭房屋將遭受拍賣。原審判決之認
    事用法並無違誤，量刑亦稱允當。檢察官上訴意旨指摘原審判決量刑過輕，另被
    告上訴空言指摘原審判決不備理由，即屬無理由，均應予駁回。
據上論斷，應依刑事訴訟法第三百六十八條，判決如主文。
本案經檢察官張其主到庭執行職務。
中    華    民    國     八十九     年      十一      月  二十九  日
                              臺灣高等法院高雄分院刑事第五庭
                                  審判長法官  吳水木
                                        法官  惠光霞
                                        法官  陳朱貴
右正本證明與原本無異。
不得上訴。
                                      書記官  呂素珍
中    華    民    國     八十九     年      十二      月    一    日
附錄本判決論罪之法條
刑法第三百三十九條第一項：
意圖為自己或他人不法之所有，以詐術使人將本人或第三人之物交付者，處五年以下
有期徒刑、拘役或科或併科一千元以下罰金。
                                                               Ｊ


司法院資訊處製作；財團法人民間司法改革基金會備份。
